【裁判字號】    97,審交易,185
【裁判日期】    980703
【裁判案由】    過失傷害
【裁判全文】
臺灣士林地方法院刑事判決           97年度審交易字第185號
公  訴  人  臺灣士林地方法院檢察署檢察官
被      告  乙○○
上列被告因過失傷害案件，經檢察官提起公訴（97年度偵字第14
178 號），被告於準備程序中就被訴事實為有罪之陳述，本院裁
定改依簡式審判程序審理，並判決如下：
    主  文
乙○○因過失傷害人，處有期徒刑肆月，如易科罰金，以新臺幣
壹仟元折算壹日。
    事  實
一、乙○○於民國97年9 月1 日晚上10時30分許，駕駛車牌7D-2
    330 號自用小客車，沿臺北市○○區○○街由東往西方向行
    駛，行經永保街與安康路250 號前，本應注意該路段地面標
    線顯示行車速度不得超過時速40公里以及在對面有來車交會
    時不得超車，而依當時天氣晴朗、路面乾燥、無缺陷及障礙
    物，且夜間有照明、視距良好，並無不能注意之情況，竟疏
    未注意及此，以時速50公里之速度超速行駛，且為超越前方
    蔡明航所騎駛之車牌730-BFJ 號重型機車，而逕駛入對向車
    道，致見對向車道上由甲○○所騎駛之車牌BFP-209 號重型
    機車時，已煞避不及，其自小客車右前保險桿、右前大燈撞
    及甲○○之機車右側車頭而肇事，甲○○先彈到乙○○駕駛
    之自小客車擋風玻璃，再摔到地上，受有頭部外傷併開放性
    顱骨骨折、顱底骨折及顱內出血、多處顏面骨骨折及撕裂傷
    、右側脛、腓骨骨折及全身多處擦傷及挫傷等普通傷害。乙
    ○○於肇事後，委由在現場之蔡明航報警，並於臺北市政府
    警察局內湖分局交通分隊隊員黃振伍到場處理時，主動自首
    車禍經過，並接受裁判。
二、案經甲○○訴由臺北市政府警察局內湖分局報告臺灣士林地
    方法院檢察署檢察官偵查起訴。
    理  由
一、上揭時、地，被告乙○○駕駛上開自用小客車與被害人甲○
    ○騎駛之上開機車發生碰撞致被害人受傷之事實，業據被告
    乙○○於本院準備程序及審理中坦承不諱，核與證人蔡明航
    於警詢、偵查中證述之情節相符，且經告訴代理人許仁釧於
    偵查中指訴明確，復有道路交通事故現場圖、道路交通事故
    調查報告表(一)、(二)，現場、車損照片共8 幀附卷（參見偵查
    卷第14至20頁）可稽，且本件告訴人甲○○因本件車禍而受
    有上開傷害，亦有國防醫學院三軍總醫院附設民眾診療服務
    處出具被害人甲○○之診斷證明書1 份附卷（參見偵查卷第
    11頁）足憑，應甚明確，而堪認定。按道路交通安全規則第
    93條第1 項前段規定行車速度，依速限標誌或標線之規定，
    而依上述現場照片所示，車禍路段地面標線顯示速限為時速
    40公里；又汽車超車時，對面有來車交會者，不得超車，道
    路交通安全規則第101 條第1 項第2 款定有明文。被告駕駛
    上開自小客車於上揭時、地，行經上開路段時，本應注意上
    開規定，又依上開道路交通事故調查報告表(一)所示，當時天
    氣晴朗、路面乾燥、無缺陷及障礙物、夜間有照明、視距良
    好，並無不能注意之情況，竟疏未注意及此，以時速50公里
    之速度超速行駛，且為超越前方蔡明航所騎駛之車牌730-BF
    J 號重型機車，而逕駛入對向車道，致見對向車道上由被害
    人甲○○所騎駛之車牌BFP-209 號重型機車時，已煞避不及
    ，其自小客車右前保險桿、右前大燈撞及甲○○之機車右側
    車頭而肇事，致被害人受有上開傷害，被告對本件車禍之發
    生顯有過失。綜上，本件事證明確，被告上揭犯行堪以認定
    ，應依法論科。
二、按刑法第10條第4 項規定：稱「重傷」者，係指(一)毀敗或嚴
    重減損一目或二目之視能。(二)毀敗或嚴重減損一耳或二耳之
    聽能。(三)毀敗或嚴重減損語能、味能或嗅能。(四)毀敗或嚴重
    減損一肢以上之機能。(五)毀敗或嚴重減損生殖之機能。(六)其
    他於身體或健康，有重大不治或難治之傷害。依被害人甲○
    ○所呈上述國防醫學院三軍總醫院附設民眾診療服務處出具
    之診斷證明書所示傷勢情形，尚不符合上述「重傷害」之要
    件，而告訴代理人簡宏明律師於98年4 月14日所呈行政院國
    軍退除役官兵輔導委員會台北榮民總醫院於98年4 月13日出
    具被害人於98年1 月間就診之診斷證明，雖載明被害人甲○
    ○有嗅覺缺失及嗅覺異常之狀況，有該診斷證明書影本1 紙
    附卷可憑，惟是否已達毀敗或嚴重減損嗅能之程度，以及是
    否該狀況為本件車禍所造成？其間相距近5 個月，是否有相
    當因果關係？實難遽為認定。是核被告乙○○所為，係犯刑
    法第284 條第1 項前段之過失傷害罪。被告於肇事後，在未
    被有偵查犯罪職權之公務員發覺前，即向到場處理臺北市政
    府警察局內湖分局交通分隊隊員黃振伍員警主動陳述肇事情
    節，並接受裁判，有臺北市○○○○○道路交通事故肇事人
    自首情形紀錄表1 份在卷可憑，應認已符合自首要件，乃依
    刑法第62條前段之規定，減輕其刑。爰審酌被告駕駛上開自
    小客車因超速及未依規定超車，致發生車禍使被害人甲○○
    受有上開傷害，被告之過失程度甚高，惟嗣後被告已坦承過
    失犯行，並與被害人甲○○達成民事調解，有本院97年度審
    附民移調字第19號調解筆錄在案可憑，僅因嗣後被告無法賠
    償被害人調解之賠償金額，致雙方不能平和收場等一切情狀
    ，量處如主文所示之刑，並諭知易科罰金之折算標準，以示
    儆懲，公訴人求處法定最高度刑之有期徒刑6 月，尚屬過重
    ，附此敘明。
據上論斷，應依刑事訴訟法第273 條之1 第1 項、第299 條第1
項前段，刑法第284 條第1 項前段、第41條第1 項前段、第62條
前段，刑法施行法第1 條之1 第1 項、第2 項前段，判決如主文
。
本案經檢察官檢察官鄭堤升到庭執行職務。
中    華    民    國    98    年    7     月     3    日
                  刑事第一庭法  官  雷雯華
以上正本證明與原本無異。
如不服本判決，應於收受判決後10日內向本院提出上訴書狀，並
應敘述具體理由。其未敘述上訴理由者，應於上訴期間屆滿後20
日內向本院補提理由書 (均須按他造當事人之人數附繕本)「 切
勿逕送上級法院」。
                            書記官  陳麗津
中    華    民    國    98    年    7     月     3    日
附錄論罪科刑條文：
刑法第284 條第1 項前段：
因過失傷害人者，處6 月以下有期徒刑、拘役或5 百元以下罰金


司法院資訊處製作；財團法人民間司法改革基金會備份。
